臺灣臺北地方法院民事簡易判決
110年度北簡字第14505號
原      告  蔡竺欣  
訴訟代理人  葉宜欣  
被      告  劉語宸  


上列當事人間請求返還借款事件，本院於中華民國110年10月21
日言詞辯論終結，本院判決如下︰
    主      文
被告應給付原告新臺幣壹拾壹萬捌仟貳佰元，及自民國一百零九
年十一月二十二日起至清償日止，按週年利率百分之五計算之利
息，及按週年利率百分之十計算之違約金。
原告其餘之訴駁回。
訴訟費用新臺幣壹仟參佰參拾元，由被告負擔新臺幣壹仟貳佰元
，餘由原告負擔。
本判決第一項得假執行。但被告如以新臺幣壹拾壹萬捌仟貳佰元
為原告預供擔保，得免為假執行。
原告其餘假執行之聲請駁回。
    事實及理由
一、原告主張：被告於民國109年10月22日向原告借款新臺幣(下
    同)13萬元，約定清償最後期限為109年11月21日，否則除按
    日計算利息(7,800元/月)外還需付違約賠償金，惟原告屆期
    不獲清償，爰依法提起本件訴訟等語。並聲明：㈠被告應給
    付原告13萬元，及自109年11月22日起至清償日止，按週年
    利率20%計算之利息外並應支付違約金1,000元/日。㈡原告願
    供擔保，請准宣告假執行。
二、被告則以：當初是借款13萬元，預扣7,800元利息、4,000元
    不遲到基金後，只有拿到118,200元，且原告請求之違約金
    過高等語，資為抗辯。並聲明：原告之訴駁回。
三、原告主張被告於109年10月22日向原告借貸金錢，嗣未清償
    等情，業據原告提出借據影本乙份在卷可稽（見臺灣士林地
    方法院110年度湖簡字第483號卷宗第17頁），並為被告所不
    爭執，原告主張之前揭事實，堪信為真實。
四、原告主張被告應給付13萬元，及自109年11月22日起至清償
    日止，按週年利率20%計算之利息外並應按日支付違約金1,0
    00元，則為被告所否認，並以前揭情詞置辯。經查，
　㈠按消費借貸為要物契約，因金錢或其他代替物之交付而生效
    力，故利息先扣之消費借貸，其貸與之本金額應以利息預扣
    後實際交付借用人之金額為準（最高法院88年度台上字第13
    46號裁判可資參照）。原告雖主張其借款13萬元予被告云云
    ，惟被告辯稱：預扣7,800元利息、4,000元不遲到基金後
　　，只有拿到118,200元等語。經查，觀諸原告提出之借據第3
    條記載：「甲方（即原告）於本契約成立同時，將前條金錢
    扣除壹個月利息柒仟捌佰元及不遲到基金肆仟元後如數交付
    乙方（即被告）親收點訖。」等情，有原告提出之借據影本
    在卷可稽，且為原告所不爭執，堪認被告前揭所辯其僅收到
    118,200元等語堪可採信，揆諸前揭說明，消費借貸契約係
    以金錢交付為要件，原告既已預先扣除利息7,800元、不遲
    到基金4,000元後始交付被告，自難認13萬元已交付予被告
    而有消費借貸契約之存在，故應認兩造就預扣之11,800元並
    未成立消費借貸契約，本件消費借貸之本金應為118,200元
    （計算式：130,000-11,800=118,200），是原告請求返還消
    費借貸之本金，於逾118,200元之範圍，即屬無據。
  ㈡次按給付有確定期限者，債務人自期限屆滿時起，負遲延責
    任；遲延之債務，以支付金錢為標的者，債權人得請求依法
    定利率計算之遲延利息；應付利息之債務，其利率未經約定
    ，亦無法律可據者，週年利率為百分之五，民法第229條第1
    項、第233條第1項前段、第203條分別定有明文。經查，原
    告雖請求被告給付週年利率20%計算之利息，惟兩造間所簽
    訂之借據第7條記載：「如於到期無法清償借貸金額除應返
    還向甲方借貸之金額外並支付利息且賠償違約金1,000元/日
    」，是兩造間就遲延利息之利率並未約定，揆諸前揭規定，
    原告請求之遲延利息於逾週年利率5%部分之請求，洵屬無據
    。
　㈢又按約定利率，超過週年利率百分之十六者，債權人對於超
    過部分之利息，無請求權；債權人除前條限定之利息外，不
    得以折扣或其他方法，巧取利益；約定之違約金額過高者，
    法院得減至相當之數額，民法第205條、第206條、第252條
    分別定有明文。故約定之違約金苟有過高情事，法院即得依
　　此規定核減至相當之數額，並無應待至債權人請求給付後始
    得核減之限制。此項核減，法院得以職權為之，亦得由債務
    人訴請法院核減（最高法院79年台上字第1612號判例要旨參
    照）。當事人約定之違約金是否過高，須依一般客觀事實，
    社會經濟狀況，當事人所受損害情形及債務人如能依約履行
    時，債權人可享受之一切利益為衡量標準；債務已為一部履
    行者，亦得比照債權人所受之利益減少其數額。倘違約金係
    損害賠償總額預定性質者，尤應衡酌債權人實際上所受之積
    極損害及消極損害，以決定其約定之違約金是否過高（最高
    法院96年度台上字第107號判決要旨參照）。查近年國內貨
    幣市場之利率已大幅調降，再考量原告因被告遲延給付，除
    受有利息損失外，並未舉證受有其他損害，且參酌國內貨幣
    市場利率已大幅調降，已因此獲取大量之經濟利益，而原告
    業可向被告收取週年利率5%計算之利息，若被告須再行給付
    如約定按日1,000元計算之違約金，則原告將得請求逾週年
    利率16%之利益，顯有規避法定利率上限而巧取利益之情形
　　。是本院認原告所請求之違約金過高，應酌減為週年利率10
    %為適當，逾此部分之違約金請求，即無理由。
五、綜上所述，原告基於消費借貸契約之法律關係，請求被告給
    付118,200元，及自109年11月22日起至清償日止，按週年利
    率5%計算之利息，暨按週年利率10%計算之違約金，為有理
    由，應予准許；逾此範圍之請求，則無理由，應予駁回。  
六、本件事證已臻明確，兩造其餘之攻擊或防禦方法及未經援用
    之證據，經本院斟酌後，認為均不足以影響本判決之結果，
    爰不逐一詳予論駁，併予敘明。　　　　　　　　
七、本件原告勝訴部分，係就民事訴訟法第427條適用簡易程序
    所為被告敗訴之判決，依同法第389條第1項第3款規定，應
    依職權宣告假執行。並依同法第392條第2項規定，依職權宣
    告被告於預供擔保後，得免為假執行。至原告敗訴部分，其
    假執行之聲請失所附麗，應一併駁回之。
八、本件訴訟費用額，依後附計算書確定如主文所示金額。
中　　華　　民　　國　　110 　年　　11　　月　　4　　日
　　　　　　　  　       臺北簡易庭　
　　　　　　　　　            法　    官　郭美杏
以上正本係照原本作成。
如不服本判決，應於判決送達後20日內向本院（臺北市○○○路
0 段000 巷0 號）提出上訴狀。（須按他造當事人之人數附繕本
）。如委任律師提起上訴者，應一併繳納上訴審裁判費。
中　　華　　民　　國　　110 　年　　11　　月　　4　　日
            　　　　　　　　　書　記　官  林玗倩
計　　算　　書
項　　　　目             金　額（新臺幣）     　　備　註
第一審裁判費   　 　　   1,330元
合　　　　計　　　       1,330元